【裁判字號】    97,上訴,1849
【裁判日期】    980219
【裁判案由】    違反毒品危害防制條例
【裁判全文】
臺灣高等法院高雄分院刑事判決        97年度上訴字第1849號
上  訴  人
即  被  告  甲○○
                    現羈押於臺灣高雄看守所
選任辯護人  李靜怡律師
上列上訴人因違反毒品危害防制條例案件，不服臺灣屏東地方法
院96年度訴字第1365號中華民國97年10月7日第一審判決（起訴
案號：臺灣屏東地方法院檢察署96年度偵字第3921號、96年偵緝
字第447號），提起上訴，本院判決如下：
    主  文
原判決關於甲○○部分撤銷。
甲○○犯附表一所示共同販賣第一級毒品罪，共肆罪，各處如附
表一所示之有期徒刑拾伍年陸月，並均褫奪公權拾年，附表二編
號(一)之海洛因沒收銷燬，附表二編號(五)、(六)、(八)所示之物各沒收
如附表二編號(五)、(六)、(八)所示。又共同販賣第二級毒品，處有期
徒刑柒年肆月，附表二編號(二)、(三)所示之甲基安非他命均沒收銷
燬，附表二編號(五)、(六)所示之物各沒收如附表編號(五)、(六)所示。
又明知為禁藥而轉讓，處有期徒刑壹年；應執行有期徒刑貳拾陸
年，褫奪公權拾年。扣案如附表二編號(一)、(二)、(三)所示之毒品均
沒收銷燬，附表編號(五)、(六)、(八)所示之物各沒收如附表編號(五)、
(六)、(八)所示。
    事  實
一、甲○○意圖營利，基於販賣第一級、第二級毒品及轉讓禁藥
    甲基安非他命之犯意，於96年6 月間，以每日新臺幣（下同
    ）2 、3 千元不等，或曾1 次免費提供毒品甲基安非他命供
    施用為代價，將其經不詳來源販入取得，包括附表一、二所
    示嗣經販售及扣案之第一級毒品海洛因、第二級毒品甲基安
    非他命，交由與之有前開營利意圖及販賣毒品共同犯意聯絡
    之乙○○（經原審判決有罪確定）持有以俟機販售交付予不
    特定人。甲○○並提供其另行委託不知情之友人潘永春於民
    國96年5 月23日向遠傳電信公司代辦商申請所得，門號0000
    000000號預付卡之行動電話手機1 支予乙○○充為聯絡販售
    毒品之使用。經乙○○出面按附表一所列時間、地點及內容
    ，分別販賣第一級毒品海洛因予林政威、黃景一、趙聰明、
    陳順明等人施用。嗣乙○○於96年6 月14日上午10時許，搭
    乘由不知情之友人黃奕錦所駕駛之車牌號碼BO-6657 號自用
    小客車，至屏東縣恆春鎮網紗里驛站加油站旁統一便利超商
    前，與甲○○會面談話片刻後，仍搭乘上開黃奕錦駕駛之自
    用小客車，並與甲○○駕駛之車牌號碼0132-ME 號自用小客
    車相隨駛往屏東縣恆春鎮恆春工商附近時，為巡邏警員認為
    形跡可疑而尾隨至屏東縣恆春鎮○○路3 巷6 號前方對兩車
    進行攔檢，當場在乙○○所乘坐之車號BO-6657 號自用小客
    車內起出裝有甲○○於前一日晚上交給之如附表二編號(一)、
    (二)、(三)所示海洛因41包、甲基安非他命20包，與乙○○所有
    藥鏟1 支、空夾鏈袋4 個之茶葉罐1 只，及配掛門號000000
    0000號SIM 卡之行動電話手機1 支，並經乙○○於警詢中自
    首附表一編號(一)、(二)、(四)所示3 筆販賣第一級毒品予林政威
    、黃景一（2 次）之犯行而為警循線查獲上開販賣毒品事實
    。
二、案經屏東縣警察局恆春分局報告臺灣屏東地方法院檢察署檢
    察官偵查起訴。
    理  由
壹、證據能力審查部分：
一、按被告以外之人於檢察事務官、司法警察官或司法警察調查
    中所為之陳述，與審判中不符時，其先前之陳述具有較可信
    之特別情況，且為證明犯罪事實存否所必要者，得為證據，
    刑事訴訟法第159 條之2 定有明文。本件證人即共同被告乙
    ○○在警詢所陳述有關被告甲○○與其共同販賣毒品等事實
    之內容，係立於證人之地位而為陳述，惟與其在原審法院中
    所陳述者不符，審酌其先前陳述是在記憶猶新的情況下，直
    接對警察描述所目睹經歷情形，其並未陳稱警員有以強暴脅
    迫詐欺或其他不正方法之違法取供情事，且因較無時間或動
    機去編造事實，客觀上亦較難認與被告間有勾串情事，又無
    因顧忌或同情等外界因素介入影響，是其於警詢中所為之陳
    述，客觀上應具有較可信之特別情況，且亦為證明本件被告
    甲○○犯罪事實存否所必要，依刑事訴訟法第159 條之2 規
    定，其於警詢中之證言自有證據能力。
二、證人即共同被告乙○○於96年7月31日、96年10月5日在偵查
    中就關於被告甲○○共同販賣毒品事實所為陳述，屬證人之
    陳述，惟未經具結，且查無依法不得令其具結之情形，依刑
    事訴訟法第158 條之3 規定，證人乙○○於偵查中之上開證
    言即無證據能力。
三、證人林政威、趙聰明、陳順明、潘永春於警詢中所為陳述就
    本件被告甲○○被訴部分，係屬審判外陳述之傳聞證據，且
    既經辯護人於準備程序期日爭執其證據能力，復無刑事訴訟
    法第159條之2所定或其他法律規定之例外情形，自無證據能
    力不得直接作為認定被告犯罪事實存否之證據。
四、警員許全興職務製作之偵查報告書，係警察在審判外所作成
    之書面陳述，屬於傳聞證據。且係警察針對具體個案所製作
    ，並無例行性，又該報告並非經常處於可受公開檢查狀態下
    之文書，無刑事訴訟法第159條之4特信性文書例外之適用，
    該文書即無證據能力。
五、按被告以外之人於審判外之言詞或書面陳述，除法律有規定
    者外，不得作為證據，刑事訴訟法第159條第1項定有明文。
    然被告以外之人於審判外之陳述，雖不符刑事訴訟法第159
    條之1至第159條之4之規定，而經當事人於審判程序同意作
    為證據，或當事人、代理人、辯護人知有第159條第1項之情
    形，而未於言詞辯論終結前聲明異議者，法院審酌該言詞陳
    述或書面陳述作成時之情況，認為適當者，亦得為證據，刑
    事訴訟法第159條之5亦定有明文。本判決所引用之其餘證據
    資料（詳後引證據），其中傳聞證據部分，縱無刑事訴訟法
    第159條之1至第159條之4或其他規定之傳聞證據例外情形，
    亦因被告、檢察官於本院最後審判期日或同意可作為證據使
    用，或未聲明異議，依刑事訴訟法第159條之5第1項、第2項
    之規定，本院審酌該證據作成之情況，並無違法取得之情事
    ，亦無證明力明顯過低之情形，認為適當，應得為證據。
貳、認定被告犯罪之證據及理由
一、訊據被告甲○○固不否認扣案行動電話配掛之門號00000000
    00號手機SIM 卡，乃潘永春於上開時間受其委託所申辦者，
    然矢口否認有前揭共同販賣毒品及轉讓甲基安非他命予乙○
    ○之犯行，辯稱：本件查獲之販賣毒品均係乙○○所為，完
    全與伊無關，伊與林政威、黃景一、趙聰明、陳順明均不認
    識，亦不曾提供毒品予乙○○販售或施用。又上開伊委託潘
    永春申請之行動電話門號，於使用約1 週後即告遺失，並沒
    有提供該手機給乙○○使用云云。經查：
二、前揭時地被告甲○○與乙○○分乘上開車號自用小客車，一
    度於屏東縣恆春鎮網紗里驛站加油站旁統一便利超商前停車
    並碰面後，旋於屏東縣恆春鎮○○路3 巷6 號前分別為警攔
    查，並在乙○○搭乘之車號BO-6657 號自用小客車內查獲如
    附表二編號(一)至編號(七)所示毒品、器具之事實，業據被告甲
    ○○於偵查中、原審及本院審理時所自承，並經證人即當時
    與被告甲○○同車為警攔檢之人許勝坤、與共同被告乙○○
    同車之黃奕錦，及承辦警員許全興於原審審理時到庭證述在
    卷，復有扣押物品目錄表、扣押筆錄、現場及採證照片16幀
    附卷可稽。又扣案如附表二編號(一)及編號(二)、(三)所示之物，
    經分別囑託法務部調查局、衛生署管制藥品管理局鑑定結果
    ，依序為合計驗後淨重3.98公克之海洛因41包、驗餘總計毛
    重17.139公克之甲基安非他命20包，有法務部調查局96年8
    月18日調壹字第09623062410 號鑑定書、衛生署管制藥品管
    理局管檢字第0960008375號鑑定書附卷可參；又上開扣案經
    衛生署管制藥品管理局合併秤重並鑑驗之甲基安非他命20包
    ，經原審另囑託高雄醫學大學附設中和紀念醫院分就附表二
    編號(二)所示之14包、附表二編號(三)所示之6 包分別鑑驗、秤
    重結果，依序為驗後淨重2.83公克、7.987 公克之甲基安非
    他命晶體，另扣案附表二編號(七)所示塑膠吸管裁製之簡易藥
    鏟1 支，亦呈甲基安非他命陽性反應，有該院97年1 月4 日
    編號0000-000、0000-000、0000-000號檢驗報告存卷可按。
    另就於前揭時地，林政威、黃景一、趙聰明、陳順明等人按
    附表一所示時間、地點及內容向共同被告乙○○購買第一級
    毒品海洛因之事實，亦據證人林政威、黃景一、趙聰明、陳
    順明於偵查中及原審審理時證述綦詳，共同被告乙○○在原
    審中就此部分自己販售交付毒品予林政威、黃景一、趙聰明
    、陳順明之犯罪事實亦供承在卷。復有記錄扣案被告乙○○
    所持門號0000000000號行動電話於96年6 月12日至96年6 月
    14日間，與趙聰明使用門號0000000000號行動電話通話情形
    之通聯紀錄1 份在卷可稽，共同被告乙○○確有販賣第一級
    毒品予林政威、黃景一、趙聰明、陳順明等人之事實應堪認
    定。
三、證人即共同被告乙○○於警詢中已證稱其係為被告甲○○販
    賣毒品，經警查獲之毒品海洛因、甲基安非他命均是被告甲
    ○○所有。被告甲○○每天會給其2 、3 千元不等，供販毒
    聯絡用的0000000000號手機是被告甲○○提供其使用的等語
    。復在偵查中結證稱：為警查獲時持有海洛因41包、安非他
    命20包是一個叫甲○○的人叫我幫他出貨的，有人要的話，
    我就拿去給要的人。甲○○一開始先給我一支號碼為000000
    0000號之手機，我使用了1 、2 星期後甲○○又辦了1 支新
    手機給我，新手機號碼為0000000000號，他說以後要購買毒
    品的人就以這支手機聯絡。甲○○每天晚上都會打這支手機
    與我聯絡問我賣了多少錢，若我毒品賣完的話，他就會拿毒
    品過來給我，同時再向我收錢，他每日會給我2 、3 千元，
    我施用的毒品安非他命，他偶爾也會給我。今天為警查獲的
    海洛因、安非他命是昨天晚上10點多甲○○開車到我住處將
    毒品交給我的，是我將毒品放在茶葉罐裡等語（偵卷第9 至
    11頁96年6 月14日訊問筆錄）。而上開扣案共同被告乙○○
    用以供附表一所示販賣海洛因聯絡使用之0000000000號行動
    電話門號，係被告甲○○委請不知情之潘永春申辦乙節，為
    被告甲○○所不否認，且經證人潘永春在原審到庭結證在卷
    （原審卷第31、32頁），並有行動電話通聯調閱查詢單附卷
    可參。被告甲○○雖另辯稱：上開伊委託潘永春申請之行動
    電話門號，於使用約1 週後即告遺失，不知為何會在乙○○
    手中使用云云。惟被告甲○○在偵查中於96年10月24日到案
    接受檢察官訊問時，乃至檢察官聲請羈押而接受原審法官訊
    問時，苟如被告所辯其既知上開手機已遺失，豈有未立即辯
    明手機已經遺失並遭乙○○盜用等情以為釐清，卻僅辯稱：
    伊沒有提供手機給乙○○使用，伊自己都沒有錢可以申請手
    機云云，而遲至原審審理中始辯稱：該手機早已遺失且於遺
    失後旋即得悉為被告乙○○盜用云云，顯有違常情，自無足
    採信。又被告在本院審理中另請求詰問之證人丙○○證稱：
    96年間曾撿拾到1 支手機，號碼忘記了，交給乙○○使用云
    云，所證述不僅手機號碼、撿拾時間不詳，又何以撿拾到手
    機恰好會交給共同被告乙○○使用，均不具體明確而有可疑
    ，所為證述亦無足據為有利被告甲○○之認定。至被告甲○
    ○無償轉讓甲基安非他命予乙○○施用之次數，乙○○證稱
    被告甲○○偶而會提供甲基安非他命給其施用，無法明確指
    證轉讓之次數，依罪證有疑，利於被告之原則，應認被告甲
    ○○曾轉讓甲基安非他命予乙○○1 次，併予敘明。
四、另就附表一所示各筆毒品交易，雖均由被告乙○○出面為之
    ，然其中確亦有向被告甲○○電話洽購聯絡後，始由被告乙
    ○○按指示出面交易者，業據證人陳順明於偵查中證稱：伊
    先打電話給一個「海仔」，並相約至乙○○家前面，再由乙
    ○○出面給毒品；「海仔」的真名伊不知道，但伊見過他的
    人，也是朋友介紹才認識；伊確定都是打給「海仔」等語（
    偵卷第81頁），並指認被告甲○○之檔案彩色照片（警卷第
    27頁）供稱：其所稱「海仔」即被告甲○○無誤（偵卷第81
    頁）。嗣證人陳順明於原審審理時，雖翻異前詞，改稱：當
    時電話均為與伊合資購買毒品之人趙聰明打的，不是伊；伊
    前開在偵查中所言是因緊張而說錯了，伊認識的「海仔」較
    為年輕，約30幾歲，不是被告甲○○云云（原審卷(一)第160
    頁反面、第161 頁），然觀之檢察官提供予證人陳順明指認
    之檔案照片係90年10月警方拍攝之犯罪嫌疑人照片，並非數
    十年前之口卡舊照片，而與年近半百之被告甲○○現在之相
    貌極相似，證人陳順明應無將年約30歲之年輕人誤指認為係
    年近半百之被告甲○○之可能。是證人陳順明在原審所為翻
    異前詞之證述，並非可採。
五、衡以政府對毒品非法交易向來查禁森嚴，且販賣毒品之刑罰
    甚為嚴重，凡此應為智慮健全具一般生活經驗之成年人所得
    知悉，而海洛因、甲基安非他命價格昂貴，取得不易，其販
    賣者，苟非有利可圖，豈有甘冒遭查緝法辦並處以重刑之風
    險而為之理，是除有其他具體事證可為不同認定者外，被告
    甲○○、乙○○前開販賣海洛因及甲基安非他命之行為，主
    觀上顯有從中賺取買賣價差牟利之意圖，亦堪認定。綜上所
    述，被告甲○○前揭共同販賣第一級毒品、販賣第二級毒品
    及轉讓甲基安非他命予乙○○之犯罪事實均堪認定。
六、查第二級毒品MDMA、MDA 、安非他命及甲基安非他命等成分
    均屬安非他命類藥品，行政院衛生署為有效管理該類藥品與
    其衍生物類、製劑，業以75年7 月11日衛署藥字第597627號
    公告重申禁止使用，而列為藥事法規定之禁藥。又藥事法第
    83條第1 項係於93年4 月21日修正公布，同年月23日施行，
    為毒品危害防制條例之後法，茲其條文規定之法定刑為7 年
    以下有期徒刑，得併科新臺幣500 萬元以下罰金，與毒品危
    害防制條例第8 條第2 項（轉讓第二級毒品罪）之法定刑為
    6 月以上，5 年以下有期徒刑，得併科新臺幣70萬元以下罰
    金相較，以藥事法第83條第1 項之法定刑為重。另毒品之範
    圍尚包括影響精神物質與其製品，而藥事之管理，亦非僅止
    於藥品之管理，毒品未必均為經公告列管之禁藥，禁藥亦非
    必為毒品，毒品危害防制條例與藥事法間，並無必然之特別
    法與普通法關係。是除有轉讓之第二級毒品達毒品危害防制
    條例第8 條第6 項授權主管機關規定之一定數量，經依法加
    重致法定刑較藥事法第83條第1 項規定之法定刑為重之情形
    外，因藥事法第83條第1 項為後法，且為重法，此種情形係
    一行為侵害一法益而符合數法條所定犯罪構成要件，觸犯數
    罪名，僅因該數罪名所保護者為同一法益，禁止為雙重評價
    ，故僅能適用一法條論罪而排除其他法條之適用，應依法條
    競合關係之法理，優先適用藥事法處罰。茲被告甲○○於前
    揭時地無償轉讓甲基安非他命予共同被告乙○○施用之行為
    ，並無證據足證轉讓之數量已達「轉讓持有毒品加重其刑之
    數量標準」第2 條第2 款所規定須轉讓至淨重10公克以上之
    加重標準，要無毒品危害防制條例第8 條第6 項加重規定之
    適用，揆諸前開說明，本件關於轉讓甲基安非他命部分，應
    依藥事法第83條第1 項轉讓禁藥罪論處。
七、按海洛因、甲基安非他命依序為毒品危害防制條例第2 條第
    2 項第1 款、第2 款規定之第一級、第二級毒品，不得販賣
    、轉讓。又販賣毒品行為，並不以販入之後復行賣出為要件
    ，祇要以營利為目的，將毒品販入或賣出，有一於此，其犯
    罪即為完成（最高法院90年度台上字第7782號判決參照），
    是核被告甲○○如附表一編號(一)至編號(四)所示販賣海洛因之
    行為及意圖營利販入如附表二編號(一)所示之海洛因，係犯毒
    品危害防制條例第4 條第1 項販賣第一級毒品罪；次按毒品
    危害防制條例第5 條第2 項之意圖販賣而持有第二級毒品罪
    ，係指以非營利之目的而販入或因其他原因而持有毒品，其
    後始起意出售所持有之毒品以營利，且迄未著手賣出者而言
    。所謂意圖，乃犯罪構成之主觀違法要素，亦屬犯罪之成立
    要件；行為人是否具有販賣之意圖而持有毒品，須以嚴格之
    證據證明之，亦即必須有相當之客觀事實，足以表徵其主觀
    意念之遂行性及確實性，始足當之（最高法院96年度台上字
    第1772號判決參照）。本件被告甲○○係以每日2 、3 千元
    或無償提供甲基安非他命供施用為代價，僱用乙○○販賣第
    一級毒品海洛因、第二級毒品甲基安非他命，業經本院認定
    如前述，足見被告甲○○自始即係基於營利意圖而販入查扣
    之甲基安非他命，且復無任何證據足證被告甲○○係以非營
    利之目的而販入或因其他原因（如因他人之贈與或寄藏而持
    有）而持有如附表二編號(二)、(三)所示之甲基安非他命，是被
    告甲○○意圖營利而販入第二級毒品甲基安非他命之行為，
    係犯毒品危害防制條例第4 條第2 項之販賣第二級毒品罪。
    被告甲○○為僱用乙○○販售毒品，以提供第二級毒品甲基
    安非他命為代價，無償轉讓予共同被告乙○○施用之行為，
    係犯藥事法第83條第1 項轉讓禁藥罪。被告甲○○前揭轉讓
    甲基安非他命予共同被告乙○○之數量，既未達上開適用加
    重規定之標準，應優先適用轉讓禁藥罪，已如前述，公訴意
    旨以其所犯為毒品危害防制條例第8 條第2 項轉讓第二級毒
    品罪而提起公訴，尚有未合，應由本院於基本社會事實同一
    之範圍內，變更起訴法條。另刑罰法規所規定各該特定犯罪
    ，除有原已集合多數犯行為構成要件行為態樣或其他特別規
    定者外，行為人主觀上僅須具備對於法條規定各該構成要件
    之「認識」及「意欲」（即構成要件之「知」與「欲」），
    其主觀不法構成要件即已該當，至其動機或在個案中誘發多
    次行為之共同主觀意向聯繫（如概括、整體犯意等）為何，
    要非所問，今被告甲○○前開4 次販賣第一級毒品犯行，及
    其意圖營利而販入第二級毒品犯行，與轉讓禁藥犯行間，既
    均具備完整並可獨立區隔之主、客觀不法構成要件，係各自
    成立應論以數罪而分論併罰之。
八、又被告甲○○就前開販賣第一級毒品罪及販賣第二級毒品罪
    ，與乙○○間均有犯意聯絡及行為分擔，均為共同正犯。公
    訴意旨就被告等如附表一編號(三)所示販賣第一級毒品予趙聰
    明、陳順明2 人之行為，固分別獨立論列於起訴書附表內，
    然其行為之時間、地點既均相同，復據證人趙聰明、陳順明
    證稱該次交易乃渠2 人合資所購買，是其此部分交易行為僅
    有1 個，自應認為同一犯罪事實而論以1 罪，附此敘明。
九、按毒品危害防制條例第4 條第1 項販賣第一級毒品罪之法定
    刑為「死刑或無期徒刑；處無期徒刑者，得併科新臺幣一千
    萬元以下罰金」，甚為嚴峻，然同為販賣第一級毒品之人，
    其原因動機不一，犯罪情節未必盡同，或有大盤毒梟者，亦
    有中、小盤之分，其販賣行為所造成危害社會之程度迥然有
    異，法律科處此類犯罪，所設法定最低本刑卻同為「無期徒
    刑，得併科新臺幣一千萬元以下罰金」，並無異同。是以，
    倘其情狀處以相當程度之有期徒刑，即足懲儆，並可達防衛
    社會之目的者，自非不可依客觀之犯行與主觀之惡性相衡以
    考量其情狀是否有可憫恕之處，適用刑法第59條規定酌量減
    輕其刑，期使個案裁判之量刑，能斟酌至當，符合比例原則
    。本件被告甲○○如附表一所示4 次販賣海洛因犯行，其販
    賣毒品之數量及金額均非鉅，縱意圖營利而販入，經扣案之
    毒品海洛因雖以41小包分裝，其合計驗後淨重亦僅3.98公克
    ，相較於國際毒梟生產、走私者，動輒以公斤計算之海洛因
    磚，規模尚屬有限，其惡性亦非重大不赦，只因一時貪念，
    致罹法定刑為死刑或無期徒刑之重典，相對於長期大量販賣
    毒品之大毒梟而言，被告甲○○對社會治安及國民健康危害
    之程度，倘亦處以死刑或無期徒刑，尚嫌過苛，且無從與前
    開大毒梟之惡行有所區隔，是其犯罪情狀在客觀上確足以引
    起一般人之同情，情節尚堪憫恕，若處以法定最低度之刑，
    猶嫌過重，爰依刑法第59條規定就所犯販賣第一級毒品罪部
    分減輕其刑，故依刑法第64條第2 項、第65條第2 項規定，
    死刑減輕者，為無期徒刑；無期徒刑減輕者，為20年以下15
    年以上有期徒刑。
十、原審為論罪科刑之判決固非無見，惟(一)、被告甲○○係意圖
    營利販入第二級毒品甲基安非他命而犯毒品危害防制條例第
    4 條第2 項之販賣第二級毒品罪，原判決認被告甲○○係犯
    同條例第5 條第2 項之意圖販賣而持有第二級毒品罪，適用
    法律尚有違誤。(二)、經警在共同被告乙○○所乘坐之自小客
    車內查獲之如附表二編號(一)至(三)所示之海洛因、甲基安非他
    命係被告甲○○於查獲之前一日晚間在乙○○住處交予乙○
    ○，原判決認係被告甲○○於查獲當日，在屏東縣恆春鎮網
    紗里驛站加油站旁統一便利超商前所交付予乙○○，認定事
    實尚有未恰。(三)、本件經警查扣之第二級毒品甲基安非他命
    共20包，均係被告甲○○意圖營利而販入俟機販售牟利，並
    無證據足認其中如附表二編號(三)之6 包甲基安非他命係無償
    轉讓予乙○○供其施用者，原判決認附表二編號(三)之6 包甲
    基安非他命係被告甲○○無償提供予乙○○施用者（原判決
    亦疏未敘明如此認定之證據及理由），亦有未合。(四)、原判
    決附表二編號(四)之夾鏈袋4 個，並無證據足認係本件供販賣
    海洛因所用之物，原判決於主文販賣第一級毒品之主刑後併
    予諭知沒收，同有未恰。被告甲○○上訴意旨仍執前詞矢口
    否認犯罪，雖無足取，但原判決關於被告甲○○部分既有前
    揭可議之處，自應由本院將原判決關於被告甲○○部分予撤
    銷改判。爰審酌被告甲○○為49年3 月30日出生、受有國中
    畢業教育程度、業工之人，有年籍資料附卷可參，並據其在
    原審審理時陳明在卷，其前有多次犯罪經法院判刑確定之紀
    錄，最近一次犯罪經判刑確定執行紀錄係於90年10月19日入
    監執行，甫於95年11月1 日縮刑假釋出監，依指揮書應於96
    年10月6 日保護管束期滿，有臺灣高等法院被告前案紀錄表
    及臺灣屏東地方法院檢察署刑案資料查註紀錄表各1 份在卷
    可按；其甫經假釋出監即再犯罪，又係藉無償提供毒品供施
    用及略施小利，利用他人出面販毒營利，惡性非輕。犯後復
    未坦承犯行之態度及犯罪動機、手段，販賣及查獲毒品之數
    量等一切情狀，分別量處如主文第2 項所示之刑，並定應執
    行之刑。又依被告甲○○所犯販賣第一級毒品罪共4 罪，其
    犯罪性質，認為有褫奪公權以維護社會公眾權益之必要，並
    各宣告褫奪公權10年，並定褫奪公權之應執行刑。又本件販
    賣第二級毒品部分係因原審適用法條不當（原審適用毒品危
    害防制條例第5 條第2 項）而撤銷，本院因而諭知重於原審
    判決之刑，併敘明之。
十一、本件沒收部分：
  (一)扣案如附表二編號(一)、(二)、(三)所示之海洛因、甲基安非他命
    為查獲之第一、二級毒品，其包裝袋因盛裝毒品而為該成分
    所沾黏，無法析離，此觀卷附法務部調查局93年3 月19日調
    科壹字第09300113060 號函文意旨自明，應與所盛裝、沾黏
    之毒品併同處分，同依毒品危害防制條例第18條第1 項前段
    ，沒收銷燬之。
  (二)扣案如附表二編號(五)、(六)所示茶葉罐、手機及內含之晶片卡
    ，為被告甲○○所有，並供本件持有、販賣毒品犯罪使用之
    物，應依毒品危害防制條例第19條第1 項前段規定宣告沒收
    。
  (三)又毒品危害防制條例第19條第1 項固規定「犯第4 條至第9
    條、第12條、第13條或第14條第1 項、第2 項之罪者，其供
    犯罪所用或因犯罪所得之財物，均沒收之，如全部或一部不
    能沒收時，追徵其價額或以其財產抵償之」。但共同正犯之
    犯罪所得為現款時，因係合併計算，且於全部或一部不能沒
    收時，以其財產抵償之，為避免執行時發生重複沒收、抵償
    之情形，故各共同正犯之間係採連帶沒收主義，於裁判時應
    諭知連帶沒收。被告甲○○如附表二編號(八)所示販賣第一級
    毒品所得共計3,500 元雖均未扣案，仍應依毒品危害防制條
    例第19條第1 項規定宣告沒收，並諭知如全部或一部不能沒
    收時，以被告甲○○與共同被告乙○○2 人之財產連帶抵償
    之。
  (四)其餘扣案如附表二編號(四)之空夾鏈袋4 個、編號(七)所示吸管
    裁製之簡易藥鏟1 支係共同被告乙○○所有，且尚無證據足
    認與被告甲○○所犯共同販賣毒品、轉讓禁藥罪有關，爰不
    諭知沒收，附此敘明。
據上論結，應依刑事訴訟法第369 條第1項前段、第364 條、第
299 條第1 項前段、第300 條，毒品危害防制條例第4 條第1 項
、第2 項、第18條第1 項前段、第19條第1 項，藥事法第83條第
1 項，刑法第11條、第28條、第59條、第37條第2 項、第51條第
5款、第8款，判決如主文。
本案經檢察官劉玲興到庭執行職務。
中    華    民    國    98    年    2     月    19    日
                刑事第一庭  審判長法  官  郭雅美
                                  法  官  張意聰
                                  法  官  莊崑山
以上正本證明與原本無異。
如不服本判決應於收受本判決後10日內向本院提出上訴書狀，其
未敘述上訴理由者，並得於提起上訴後10日內向本院補提理由書
狀（均須按他造當事人之人數附繕本）「切勿逕送上級法院」。
中    華    民    國    98    年    2     月    19    日
                                  書記官  葉淑華
附錄本件判決論罪科刑法條：
毒品危害防制條例第4條第1項、第2項
製造、運輸、販賣第一級毒品者，處死刑或無期徒刑；處無期徒
刑者，得併科新臺幣1 千萬元以下罰金。
製造、運輸、販賣第二級毒品者，處無期徒刑或7 年以上有期徒
刑，得併科新臺幣7 百萬元以下罰金。
藥事法第83條
明知為偽藥或禁藥，而販賣、供應、調劑、運送、寄藏、牙保、
轉讓或意圖販賣而陳列者，處7 年以下有期徒刑，得併科新臺幣
5 百萬元以下罰金。
犯前項之罪，因而致人於死者，處7 年以上有期徒刑，致重傷者
，處3 年以上12年以下有期徒刑。
因過失犯第1 項之罪者，處2 年以下有期徒刑、拘役或科新臺幣
30萬元以下罰金。
第1 項之未遂犯罰之。
【附表一】
┌──┬────┬──────┬────────┬────────┬──────┐
│編號│販賣對象│  時    間  │地      點      │ 售得價金       │宣 告 刑    │
│    │        │            │                │（單位：新臺幣）│            │
├──┼────┼──────┼────────┼────────┼──────┤
│ (一) │ 林政威 │96年6 月7 日│屏東縣恆春鎮三溝│500元（重約0.1公│有期徒刑拾伍│
│    │        │中午12時許  │里三溝路麥佃巷  │克）            │年陸月，褫奪│
│    │        │            │12-1號乙○○住處│                │公權拾年    │
├──┼────┼──────┼────────┼────────┼──────┤
│ (二) │ 黃景一 │96年6 月12日│同上            │1,000元（份量約2│同上        │
│    │        │上午9 時許  │                │粒米之體積）    │            │
├──┼────┼──────┼────────┼────────┼──────┤
│ (三) │ 趙聰明 │96年6 月12日│同上            │1,000元（份量約2│同上        │
│    │ 陳順明 │上午9 時許  │                │粒米之體積）    │            │
│    │（合資）│            │                │                │            │
├──┼────┼──────┼────────┼────────┼──────┤
│ (四) │ 黃景一 │96年6 月13日│同上            │1,000元（份量約2│同上        │
│    │        │上午7 時許  │                │粒米之體積）    │            │
└──┴────┴──────┴────────┴────────┴──────┘
【附表二】
┌─┬────────┬───────────────────┬───────────┬───┐
│  │  名    稱      │        數              量            │       宣告內容       │ 狀態 │
├─┼────────┼───────────────────┼───────────┼───┤
│(一)│海洛因          │41小包（合計驗後淨重3.98公克）        │連同包裝袋均沒收銷燬之│ 扣案 │
│  │                │      （空包裝總重8.09公克）          │                      │      │
├─┼────────┼───────────────────┼───────────┼───┤
│(二)│甲基安非他命    │14小包（合計驗後淨重2.83公克）        │連同包裝袋均沒收銷燬之│ 扣案 │
├─┼────────┼───────────────────┼───────────┼───┤
│(三)│甲基安非他命    │6 小包（合計驗後淨重7.987 公克）      │連同包裝袋均沒收銷燬之│ 扣案 │
├─┼────────┼───────────────────┼───────────┼───┤
│(四)│空夾鏈袋        │4 個                                  │不諭知沒收            │ 扣案 │
├─┼────────┼───────────────────┼───────────┼───┤
│(五)│茶葉罐          │1 只                                  │沒收                  │ 扣案 │
├─┼────────┼───────────────────┼───────────┼───┤
│(六)│手機            │1 支（含門號：0000000000號SIM 卡1 片）│沒收                  │ 扣案 │
├─┼────────┼───────────────────┼───────────┼───┤
│(七)│吸管藥鏟（沾有甲│1 支                                  │不諭知沒收            │ 扣案 │
│  │基安非他命成分）│                                      │                      │      │
├─┼────────┼───────────────────┼───────────┼───┤
│(八)│現金            │新臺幣3,500元                         │沒收，如全部或一部不能│未扣案│
│  │                │                                      │沒收時，以被告與共犯之│      │
│  │                │                                      │財產連帶抵償之        │      │
└─┴────────┴───────────────────┴───────────┴───┘


司法院資訊處製作；財團法人民間司法改革基金會備份。
